【裁判字號】    85,台非,189
【裁判日期】    850712
【裁判案由】    違反麻醉藥品管理條例
【裁判全文】
最高法院刑事判決                                八十五年度台非字第一八九號
    上 訴 人  最高法院檢察署檢察總長
    被    告  乙○○
              甲○○
右上訴人因被告等違反麻醉藥品管理條例案件，對於台灣高雄地方法院中華民國八十
四年二月二十四日第一審確定判決（八十三年度訴字第三四四九號，起訴案號：台灣
高雄地方法院檢察署八十三年度偵字第一六一○五號，併辦案號：同署八十三年度偵
字第一九二二九號），認為部分違法，提起非常上訴，本院判決如左：
    主  文
原判決關於乙○○、甲○○非法吸用化學合成麻醉藥品部分撤銷。
右開撤銷部分免訴。
    理  由
非常上訴理由稱：「按案件曾經判決確定者，應諭知免訴之判決；又連續數行為而犯
同一罪名者，以一罪論。刑事訴訟法第三百零二條第一款，刑法第五十六條分別定有
明文。而連續犯係裁判上一罪，其一部分犯罪事實，曾經判決確定者，效力當然及於
全部。本件被告乙○○於八十三年八月八日晚上十一時許，非法吸用安非他命及被告
甲○○自八十三年六月底起至同年七月十九日止，連續非法吸用安非他命之犯行，曾
經台灣高雄地方法院分別於八十三年十二月二十七日，以八十三年度訴字第四二三八
號刑事判決及八十三年度易字第六八六一號刑事判決，判處有期徒刑六月及七月，並
分別於八十四年二月三日，八十四年一月二十五日確定在案。有上開各該案卷宗及判
決可稽。惟同法院檢察署檢察官就被告乙○○基於概括之犯意，自八十三年六月間某
日起至同年八月十六日十九時許止，連續在高雄縣鳳山市○○路九十巷二十八號住處
，非法吸用安非他命多次；被告甲○○基於概括之犯意，自八十三年七月間某日起至
同年八月十六日中午止，連續在高雄縣鳳山市○○街一○五巷三十三號等地，非法吸
用安非他命多次等犯罪事實，於八十三年九月三十日向原法院提起公訴（八十三年度
偵字第一六一○五號），原法院不察，於八十四年二月二十四日以八十三年度訴字第
三四四九號刑事判決，判處被告乙○○連續非法吸用化學合成麻醉藥品，累犯罪刑六
月；被告甲○○連續非法吸用化學合成麻醉藥品，累犯罪刑六月。並於同年三月二十
七日確定。查原判決既認定被告係基於概括之犯意，在上開期間連續犯罪，與前案判
決認定之犯罪時間，部分重疊，係屬裁判上一罪之連續犯甚明，而其連續犯之一部分
犯罪事實，既經判決確定，效力當然及於全部。又本案雖繫屬在先，惟於判決之際，
前開二案既已判決確定，仍應為免訴之判決。乃原判決關於上述違反麻醉藥品管理條
例部分，仍重複為實體上判處被告罪刑，揆諸上開說明，自屬判決適用法則不當之違
背法令。案經確定，且不利於被告。爰依刑事訴訟法第四百四十一條、第四百四十三
條，提起非常上訴，以資救濟。」等語。
本院按案件曾經判決確定者，應諭知免訴之判決，為刑事訴訟法第三百零二條第一款
所明文規定。此項訴訟法上所稱之一事不再理原則，關於實質上一罪或裁判上一罪，
均有其適用；連續犯屬裁判上一罪，該項犯罪事實之一部判決確定者，其效力及於全
部。因之，同一案件之一部分犯罪事實，經法院為實體判決確定者，就其他部分之犯
罪事實，縱屬起訴在先，仍應為免訴判決之諭知。經查被告乙○○於民國八十三年八
月八日晚上十一時許，在高雄縣鳳山市○○○路一三０號克萊飯店第三０三室，非法
吸用安非他命之犯行，與被告甲○○自八十三年六月底起，至同年七月十九日凌晨三
時許回溯二十四小時內之某時止，連續在高雄縣鳳山市○○路二五０號一樓租住處及
高雄市某處非法吸用化學合成麻醉藥品安非他命之犯行，業經台灣高雄地方法院於八
十三年十二月二十七日，分別以八十三年度訴字第四二三八號及八十三年度易字第六
八六一號刑事判決，各判處有期徒刑六月及七月，並於八十四年二月三日，同年一月
二十五日分別確定，有各該案卷宗可稽。嗣同法院檢察署檢察官就被告乙○○基於概
括犯意，自八十三年六月間某日起，至同年八月十七日四時回溯二十四小時內某時止
，連續非法吸用安非他命多次；被告甲○○基於概括之犯意，自八十三年七月間某日
起，至同年八月十七日四時回溯二十四小時內某時止，連續非法吸用安非他命多次等
犯罪事實，於八十三年九月三十日向同院提起公訴。原判決不察，於八十四年二月二
十四日以八十三年度訴字第三四四九號判處被告等罪刑，並於同年三月二十七日確定
。原判決既認定被告等係基於概括之犯意，在上開期間連續犯罪，與前案確定判決認
定之犯罪時間，部分重疊，顯係連續犯而屬裁判上一罪。而其連續犯之一部分犯罪事
實，既經判決確定，效力當然及於全部。雖本件繫屬在先，惟於判決時，前開二案既
已判決確定，仍應為免訴之判決，始為合法。乃原判決關於乙○○、甲○○非法吸用
化學合成麻醉藥品部分，仍為科刑之判決，自屬違背法令。案經確定，且於被告等不
利，上訴人認為此部分違法，提起非常上訴，洵有理由，應由本院將原判決關於乙○
○、甲○○非法吸用化學合成麻醉藥品部分撤銷，另行依法諭知免訴之判決，以資糾
正。
據上論結，應依刑事訴訟法第四百四十七條第一項第一款但書、第三百零二條第一款
，判決如主文。
中      華      民      國    八十五    年      七      月     十二     日
                              最高法院刑事第七庭
                                  審判長法官  張  信  雄
                                        法官  張  吉  賓
                                        法官  池  啟  明
                                        法官  陳  宗  鎮
                                        法官  石  木  欽
      右正本證明與原本無異
                                              書  記  官
中      華      民      國    八十五    年      七      月     二十     日


司法院資訊處製作；財團法人民間司法改革基金會備份。
